【裁判字號】    95,訴,390
【裁判日期】    950508
【裁判案由】    洗錢防制法
【裁判全文】
臺灣士林地方法院刑事判決               95年度訴字第390號
公  訴  人  臺灣士林地方法院檢察署檢察官
被      告  乙○○
上列被告因洗錢防制法案件，經檢察官聲請簡易判決處刑（94年
度偵字第12550 號），本院簡易庭認不宜以簡易判決處刑（95年
度士簡字第13號），簽移本院改依通常程序審理，被告於本院訊
問後，為有罪之陳述，經本院合議庭裁定認以行簡式審判程序為
宜，並判決如下：
    主  文
乙○○犯幫助詐欺取財罪，處有期徒刑貳月，如易科罰金以參佰
元折算壹日。
    事  實
一、乙○○因需錢花用，於民國94年9 月6 日，依聯合報所刊登
    收購存款廣告上之電話號碼與姓名年籍不詳之成年男子取得
    聯繫，得知可以出售金融機構之帳戶獲利，其明知不自行前
    往金融機構申辦帳戶，反以高價收買他人存摺等帳戶之人，
    可能用以遂行不法所有意圖詐騙取財，且預見交付存摺等帳
    戶資料供該等他人使用，可能幫助他人遂行不法所有之詐欺
    犯行，致被害人及警方追查無門，竟仍不違背其本意，基於
    幫助詐欺取財之犯意，於94年7 月1 日下午1 時許，在台北
    市○○區○○街某便利商店門口，將其申請開立之中華郵政
    股份有限公司南港富康郵局（下稱南港富康郵局）帳號
    0000000000000 號存款帳戶之存摺、金融卡及密碼，以新台
    幣（下同）4,000 元之代價，售與該姓名年籍不詳之成年男
    子，幫助該成年男子等為成員之詐騙集團向他人詐騙錢財。
    嗣於94年9 月15日下午1 時11分許，該詐騙集團人員即基於
    詐欺取財之犯意，打電話向甲○○佯稱抽中科技公司抽獎活
    動之頭獎，惟須先繳交律師見證費，甲○○不疑有他陷於錯
    誤，即至新竹市○○路○ 段53號三姓橋郵局匯款9,000 元至
    乙○○上開郵局帳戶內，詎詐騙集團又要甲○○繳交手續費
    6 萬元，甲○○方知受騙，並報警處理，循線查悉上情。
二、案經臺北市政府警察局南港分局報告臺灣士林地方法院檢察
    署檢察官偵查起訴。
    理  由
一、上揭事實，業據被告乙○○於本院審理中供承不諱，核與被
    害人甲○○在警詢中之指訴情節相符，並有郵政國內會款執
    據1 紙及南港富康郵局第0000000000000 號郵政存簿儲金帳
    戶之開戶人資料、客戶歷史交易清單等影本附卷可稽。足認
    被告之自白與事實相符，可以採信，其犯罪事證明確，犯行
    可以認定，應予依法論科。
二、按刑法上之故意，非僅指直接故意，尚包括間接故意（即未
    必故意），所謂間接故意係指行為人對於犯罪構成事實，預
    見其發生而其發生不違反其本意而言，刑法第13條第2 項定
    有明文。而幫助犯之成立，以行為人主觀上認識被幫助人從
    事犯罪，而其行為足以幫助他人實現構成要件，即具有幫助
    故意，並不以行為人確知被幫助者係犯何罪名為必要。金融
    帳戶乃現行個人之一般理財工具，一般民眾皆可申請開設金
    融帳戶，並無任何特殊限制及借用他人帳戶使用之必要。且
    申請金融帳戶後，均有妥為保管及防止他人任意使用之認識
    ，斷無不瞭解他人之用途及使用之合理性，而提供金融帳戶
    予不詳之人使用之理。況近來不法之詐騙份子，為掩飾其等
    不法行徑，避免被查緝，經常利用他人存款帳戶、金融卡及
    密碼等，以確保其等犯罪所得免遭查獲及追查等情，迭經報
    章雜誌及其他新聞媒體報導揭露，故避免所申請之金融帳戶
    、金融卡及密碼等資料被不明人士利用供為詐騙取財之工具
    ，為一般人所應有之認知。乃被告為貪圖小利，竟以4,000
    元之代價，將其申請之存款帳戶、金融卡及密碼出售不詳之
    成年男子，揆諸常情，被告當有預見該不詳成年男子會將之
    供為犯罪之用，竟仍將之出售，該不詳成年男子將購得之該
    帳戶等資料，供為其等詐騙集團詐欺取財之用，當為被告所
    預知，即不違反其本意，被告具有不確定之幫助詐欺取財之
    故意至明。
三、核被告所為，係犯刑法第30條第1 項、第339 條第1 項之幫
    助詐欺取財罪，檢察官雖以刑法第30條第1 項、洗錢防制法
    第9 條第1 項之幫助洗錢罪起訴，惟到庭實行公訴之檢察官
    已當庭變更起訴法條，被告係以一幫助行為幫助他人犯罪，
    縱他人連續犯罪，亦僅成立一次幫助犯罪行為。其行為僅止
    於幫助，依刑法第30條第2 項規定，按正犯之刑減輕之。爰
    審酌被告僅因缺錢花用，貪圖小利即提供金融帳戶供不詳姓
    名者使用，影響社會正常交易安全，使犯罪追查趨於複雜，
    間接助長詐騙犯罪，惟其犯後坦白認錯，被害人僅1 人損害
    尚小及其犯罪動機、手段、智識程度等一切情狀，量處如主
    文所示之刑，並諭知易科罰金之折算標準，以示懲儆。至上
    開郵局存摺、金融卡等物，雖係被告所有供犯罪所用之物，
    但未據扣案，且無証據証明現仍存在而未滅失，爰不為沒收
    之諭知，併予敘明。
據上論斷，應依刑事訴訟法第452 條，第273 條之1 第1 項，第
299 條第1 項前段，刑法第339 條第1 項，第41條第1 項，罰金
罰鍰提高標準條例第1條前段，第2條，判決如主文。
本案經檢察官繆卓然到庭執行職務
中    華    民    國    95    年    5     月    8     日
                  刑事第一庭法  官  陳宗鎮
以上正本證明與原本無異。
如不服本判決，應於判決送達後10日內，向本院提出上訴狀。
                            書記官  陳如玲
中    華    民    國    95    年    5     月    11    日
附錄本案論罪科刑法條之依據：
中華民國刑法第339 條 (普通詐欺罪)第1項
意圖為自己或第3 人不法之所有，以詐術使人將本人或第3 人之
物交付者，處五年以下有期徒刑、拘役或科或併科1000元以下罰
金。


司法院資訊處製作；財團法人民間司法改革基金會備份。
